臺灣高等法院刑事判決
108年度上易字第2361號
上  訴  人  
即  被  告  趙蓁蓁  


選任辯護人  陳鴻興律師(法扶律師)                        
上列上訴人因竊盜案件，不服臺灣臺北地方法院107年度易字第6
32號，中華民國108年11月13日第一審判決（起訴案號：臺灣臺
北地方檢察署106年度偵字第17494號），提起上訴，本院判決如
下：
    主  文
上訴駁回。
    事  實
趙蓁蓁於民國106年5月9日17時38分許，委請友人黃烱然協助送
修腳踏車，趙蓁蓁則騎乘另一台腳踏車同行，途經臺北市○○區○○
路0段000號前，見陳才秀所有之廠牌捷安特、紫色車身之腳踏車
停放在該處，竟意圖為自己不法之所有，向不知情黃烱然佯稱該
腳踏車係友人所有，委請協助騎至靈糧堂等語，黃烱然不疑有他
，遂協助趙蓁蓁將該腳踏車騎至臺北市○○區○○○路0段00號靈糧堂
前（黃烱然涉犯竊盜罪嫌部分，由檢察官另為不起訴處分確定）
，再將該腳踏車交給趙蓁蓁，趙蓁蓁以此方式竊得該腳踏車。
    理  由
一、當事人及辯護人對於本院作為得心證依據之被告以外之人於
    審判外陳述，經本院審理時逐項提示，均同意作為證據，本
    院審酌各項證據作成時之狀況，認為並無不可信或不適當之
    情事，依刑事訴訟法第159條之5第1項規定，均有證據能力
    。
二、訊據上訴人即被告趙蓁蓁固坦承有委請黃烱然牽取該腳踏車
    之事實，惟矢口否認有何竊盜犯行，辯稱：該腳踏車是其友
    人綽號「老曹」的曹惠康說要送給我的，他已經移民美國，
    他是當天傳LINE訊息跟我說的，我拿不動，就請黃烱然去拿
    云云。經查：
  ㈠被告於上開時、地，委由黃烱然牽走告訴人陳才秀所有該腳
    踏車一情，業據被告於本院審理中坦承不諱（本院卷第54頁
    ），核與證人即告訴人陳才秀、黃烱然於警詢中之證述情節
    相符（偵卷第12至14、17、18頁），並有臺北市政府警察局
    扣押筆錄、扣押物品目錄表、失竊物照片、監視器錄影翻拍
    照片、贓物認領保管單在卷可稽（偵卷第30、31、32-1、34
    至36頁），上開事實首堪認定。
  ㈡被告固以前詞置辯，惟被告始終無法提供其所稱友人綽號「
    老曹」的曹惠康之年籍資料，亦無法提供其所稱與「老曹」
    之LINE對話紀錄，已難認其所辯係「老曹」說要送給其一情
    係屬實在。且被告於原審準備程序中自承：我在現場看到該
    腳踏車和另一台腳踏車，但另一台比較舊，我想友人要送我
    的應該是新的腳踏車等語(審易卷第46頁)，足見被告委請黃
    烱然牽走該腳踏車時，並未當場與「老曹」確認究係哪一台
    腳踏車，即恣意將該腳踏車牽走，此舉顯有悖於常情。況證
    人黃烱然於警詢中證稱：被告當時說該腳踏車是台大教授趙
    蘭芸沒使用，要拿去保管，才請我幫他去牽該腳踏車等語(
    偵卷第13頁反面)，核與被告所辯係友人「老曹」要將該腳
    踏車送給其一節完全不符，益徵被告前開辯解係事後卸責之
    詞，委無可採。
  ㈢辯護人另辯以：該腳踏車非告訴人所有，是告訴人誤認云云
    。惟告訴人就其所有腳踏車遭竊之時間、地點，該腳踏車之
    廠牌、顏色、特徵、價值等節，業於報案及警詢中陳述明確
    (偵卷第17頁，本院卷第頁71、72頁)，難認告訴人有何誤認
    之可能。
  ㈣綜上，本案事證明確，被告犯行洵堪認定，應依法論科。
三、論罪
  ㈠被告行為後，刑法第320條第1項業經修正，並經總統於108年
    5月29日公布，於同年5月31日施行。修正前刑法第320條第1
    項之罰金刑為500元以下罰金，修正後同條項之罰金刑提高
    為新臺幣(下同)50萬元以下罰金，比較修正前後之規定，修
    正後之規定並未有利於被告，依刑法第2條第1項前段規定，
    應適用修正前刑法第320條第1項規定論處。
  ㈡核被告所為，係犯修正前刑法第320條第1項之竊盜罪。
  ㈢被告前因偽造文書案件，經本院以100年度上訴字第1633號判
    決判處有期徒刑2月確定，於102年5月22日易科罰金執行完
    畢，有本院被告前案紀錄表在卷可稽(本院卷第25至27頁)。
    被告於有期徒刑執行完畢後，5年以內故意再犯本案有期徒
    刑以上之罪，為累犯。而前案為偽造文書罪，本案為竊盜罪
    ，犯罪類型、犯罪情節、侵害法益均不同，尚難認被告本件
    犯行有特別惡性或對刑罰反應力薄弱之情形，本院審酌累犯
    規定所欲維護法益之重要性、防止侵害之可能性及事後矯正
    行為人之必要性，綜合斟酌各項情狀，認被告本件犯行不宜
    依刑法第47條第1項規定加重最低本刑，始符合罪刑相當原
    則及比例原則，惟最高度刑仍依法加重。
  ㈣辯護人固辯以：被告患有精神官能症，因服用藥物導致夢遊
    與失憶等症狀，被告於本案行為當時有辨識其行為違法或依
    其辨識而行為之能力欠缺或顯著降低之情形，符合刑法第19
    條規定云云。惟經原審委託臺北市立聯合醫院松德院區鑑定
    被告行為時之精神狀態，經該醫院鑑定後函覆結果：1.被告
    於94年5月26日起至107年10月16日止之期間，在仁愛院區精
    神科門診就診176次。106年5月9日本案發生當日中午，被告
    曾至仁愛院區精神科門診就診，病歷記載內容與其前次（10
    6年4月11日）就診時相同，應診醫院亦開予相同之28日份口
    服藥物處分，診斷為「非特定的鬱症，復發」與「持續性憂
    鬱症」。2.就106年5月9日本案發生當日上午仁愛院區應診
    醫師開立被告之口服藥物處分觀之，其當時之主要臨床問題
    係失眠，精神科應診分類中，失眠屬精神官能症，患者縱使
    長期失眠或失眠狀況惡化，其辨識行為違法之能力亦不致較
    普通人之平均程度顯著減低。3.仁愛院區應診醫師於同年4 
    月11日及案發當日開予被告之精神科口服藥物皆係「睡前」
    服用，而本係發生於「傍晚」，並非一般就寢時間之後。又
    縱使被告確實失憶，不表示其行為時辨識行為違法之能力與
    普通人之平均程度有異。再者，夢遊者之行為係出現於低意
    識狀態下，而被告於本案行為前既能騎乘腳踏車，亦能與人
    交談、互動，意識顯係清醒，自非夢遊。綜上，被告於本案
    中之行為無刑法第19條第1項、第2項之適用等情，有該醫院
    108年4月2日北市醫松字第10832630100號函暨精神鑑定報告
    書在卷可稽（易卷第51至56頁）。是縱被告有罹患精神疾病
    ，惟並未造成其於本案行為時有不能辨識其行為違法或依其
    辨識而行為之能力顯著降低之情形，自無刑法第19條規定之
    適用。至辯護人固聲請傳喚證人許豪沖即被告之精神疾病主
    治醫師到庭作證，欲證明被告於本案行為當時有辨識其行為
    違法或依其辨識而行為之能力欠缺或顯著降低之情形，然被
    告於本案行為時並無前開情形，業經鑑定如前，自無再傳喚
    證人許豪沖到庭作證之必要。
四、原審以被告罪證明確，適用修正前刑法第320條第1項，刑法
    刑法第2條第1項前段(此部分原審漏載，應予補充)、第42條
    第3項，刑法施行法第1條之1第1項、第2項前段規定，審酌
    被告前有多次竊盜前科，業經法院判決確定在案（尚不構成
    累犯），竟不知悔改，仍不思以正當途徑獲取財物，再為本
    案竊盜犯行，其行為殊無可取，惟念其患有輕度第一類障礙
    ，有中華民國身心障礙證明在卷可佐（偵卷第41頁），暨其
    犯罪之動機、目的、手段及自述家庭經濟狀況為貧寒（偵卷
    第3頁），且已將竊得之物歸還予告訴人，再參酌告訴人於
    原審準備程序陳稱：我沒有空，也不想告了，我的腳踏車已
    經找回來，對於量刑沒有意見等語，有贓物認領保管單、臺
    北市低收入戶卡、原審準備程序筆錄在卷可稽（偵卷第34、
    42頁，易卷第70頁）等一切情狀，量處罰金5000元，並諭知
    易服勞役之折算標準。另說明：被告竊得之腳踏車1 部，固
    屬本案之犯罪所得，惟已由警方實際合法發還予告訴人，依
    刑法第38條之1第5項規定，自無庸宣告沒收或追徵價額。核
    其認事用法俱無違誤，量刑尚屬允當（至原判決固未說明最
    高本刑仍應依法加重，而有瑕疵，但無礙本案最終之量刑結
    果，不構成撤銷事由）。被告上訴猶執前詞否認犯行，要非
    可採，經本院詳為指駁如前；被告上訴主張適用刑法第19條
    規定，亦無可採，已如前述；又被告前有多次竊盜、偽造文
    書前科，與刑法第74條緩刑要件未合，自不得宣告緩刑，被
    告上訴請求宣告緩刑，為無理由，應予駁回。
據上論斷，應依刑事訴訟法第368條，判決如主文。
本案經檢察官陳佳秀到庭執行職務。
中　　華　　民　　國　　109 　年　　1 　　月　　31　　日
                  刑事第二十五庭 審判長法  官 宋松璟
                                       法  官 陳彥年
                                       法  官 文家倩
以上正本證明與原本無異。
不得上訴。
                                       書記官 桑子樑
中　　華　　民　　國　　109 　年　　1 　　月　　31　　日
附錄本案論罪科刑法條：
修正前中華民國刑法第320條
（普通竊盜罪、竊佔罪）
意圖為自己或第三人不法之所有，而竊取他人之動產者，為竊盜
罪，處5 年以下有期徒刑、拘役或 5 百元以下罰金。
意圖為自己或第三人不法之利益，而竊佔他人之不動產者，依前
項之規定處斷。
前二項之未遂犯罰之。